臺灣高等法院高雄分院民事判決　　　　　 95年度醫上字第3號
上　訴　人　乙○○
訴訟代理人　江大寧律師
被上訴人　　甲○○
訴訟代理人　李慶榮律師
　　　　　　孫守濂律師
上列當事人間請求損害賠償等事件，上訴人對於民國95年4 月6
日臺灣高雄地方法院94年度醫字第11號第一審判決提起上訴，並
為訴之追加，本院於民國96年2 月14日言詞辯論終結，判決如下
：
    主  文
上訴及追加之訴暨假執行之聲請均駁回。
第二審及追加之訴訴訟費用均由上訴人負擔。
    事實及理由
一、上訴人起訴主張：上訴人因頻尿、陰道發炎等症狀，自民國
    90年12月間起至94年2 月2 日止，分後至被上訴人於高雄市
    三民區○○街10號所開設之「高仁婦科診所」就診共122 次
    。詎被上訴人自91年3 、4 月間起，陸續以「人生海海，死
    就算」、「很愛吃藥，一點病痛都無法忍耐」、「你又來了
    」、「你自己藥吃太多，自己頭暈的，怪什麼」、「我自己
    癌病都不怕死，你陰道發炎，這不會死」等言詞辱罵或嘲笑
    上訴人，並於上訴人詢問被上訴人為何要如此刺激上訴人時
    ，答稱：「讓你醒來，你的病沒那麼嚴重，不會引起生命危
    險。看你會醒過來沒？」、「你沉迷在你的痛苦，（陰道）
    癢、癢、癢，會癢這沒什麼」、「我用心理上給你震撼，看
    會醒過來？」；且上訴人於詢問被上訴人卵巢水瘤會不會好
    時，答以：「一輛摩托車什麼時候會壞，我怎麼知道？」、
    「這麼緊張、怕死，乾脆就開刀把他拿掉」等不可理喻之言
    詞。又於幾次內診時，被上訴人看到上訴人陰道較為紅腫，
    竟嘲笑譏諷上訴人塞異物助性，玩起「性遊戲」，以此言語
    侮辱上訴人。另於超音波檢查前，經上訴人詢問是否要喝水
    時，被上訴人竟以兇惡口氣回答：「你緊張什麼，我叫你喝
    才喝」，又屢次嘲弄上訴人愁眉苦臉，日子過得很痛苦，上
    訴人因而懼怕被上訴人。上訴人復於93年9 月21日由夫張石
    雄陪同就診，並詢問被上訴人服用抗憂鬱藥物導致心跳加快
    應如何處理，被上訴人自此即知悉上訴人患有憂鬱症，惟竟
    不改其嘲弄、羞辱之態度，於94年2 月2 日一見上訴人進診
    療室，即轟吼：「你很愛看病，一月份到現在就看幾次，一
    點痛都沒辦法忍耐，健保局會約談哦」等語，終至上訴人兩
    年多來之忍耐完全崩潰，病情惡化轉為重度憂鬱症，已達發
    瘋自殺邊緣。依據醫師倫理規範，醫師應謹言慎行，態度誠
    懇，醫師執業應考慮病人利益，並尊重病人的自主權，以良
    知與尊嚴的態度執行救人聖職。被上訴人長期極端羞辱、譏
    笑、嘲諷、詛咒上訴人，又明知上訴人已在服抗憂鬱的藥，
    被上訴人仍不改惡行繼續極端羞辱、譏笑、嘲諷、詛咒上訴
    人，已造成侵權行為，並讓被上訴人病情直接加重造成「重
    鬱症」，其間自有相當因果關係存在。綜上，被上訴人侵害
    上訴人之身體、健康及人格權，自應負損害賠償責任，爰依
    民法第184 條第1 項前段、195 條第1 項規定，請求被上訴
    人應公開向上訴人道歉，並於新聞紙刊登道歉聲明，另賠償
    上訴人新臺幣（下同）418 萬9224元之損害（包括醫療費用
    4 萬6190元、交通費4 萬8000元、看護費66萬9000元、薪資
    損失194 萬6034元、兼職損失48萬元及精神慰撫金100 萬元
    ，合計共418 萬9224元）。聲明：(一)被上訴人應真誠向上訴
    人公開道歉。(二)被上訴人應於自由時報顯著版面登載對上訴
    人之道歉聲明。(三)被上訴人應給付上訴人418 萬9224元。
    (四)願供擔保請准宣告假執行。
二、被上訴人則以：被上訴人因上訴人自認其婦科病情嚴重，會
    引起生命危險，而安撫上訴人其病情不至於引起死亡，並以
    「人生海海」四字予以開導，並無以任何言詞羞辱、嘲笑上
    訴人，且被上訴人身為醫師，並無羞辱上訴人之必要或理由
    ，倘被上訴人有上訴人所指羞辱、口氣惡劣、嘲諷等行為，
    上訴人當無可能繼續前來看診。另證人張石雄於原審之證詞
    ，並非在場親身見聞被上訴人對上訴人陳述之語詞，顯屬傳
    聞證據，無從據為被上訴人曾口說該等言詞之認定。又依據
    醫學臨床經驗、研究，單純因失眠即可能引發憂鬱症，且憂
    鬱症與腦部神經傳導物質失衡有關，而上訴人自承早已出現
    失眠症狀，是其罹患重鬱症當係自身失眠症狀所引發，及其
    腦部神經傳導物質缺乏所致，與被上訴人所說「人生海海」
    之言語間並無相當因果關係。從而，上訴人請求被上訴人道
    歉及賠償，均無理由。另上訴人請求之醫療費諸多係屬眼科
    、耳鼻喉科、復健科等診療費用，與其憂鬱症之醫療無關，
    其請求計程車費亦超乎醫療必要費用之範圍；又上訴人罹患
    憂鬱症尚非達於無法自理生活之程度，其僱請看護並非必要
    ；且上訴人係屆齡退休老師，並得請領月退俸，其請領終身
    月退俸之權利，並不因罹患憂鬱症而喪失，自無損害可言，
    而其領有月退俸，即無庸再兼職，故其亦無兼職損失。另上
    訴人請求精神慰撫金100 萬元亦屬過高等語，資為抗辯，聲
    明：(一)駁回上訴人之訴。(二)如受不利判決，願供擔保請准宣
    告免為假執行。
三、原審為上訴人敗訴之判決。上訴人不服，提起上訴，並於本
    院減縮其損害賠償之請求為410 萬元【包括：醫藥費2 萬
    3940 元 、交通費2 萬1180元、看護費55萬4000元、因壽命
    減短而短領之退休金損失191 萬9181元、兼職損失44萬4440
    元、慰撫金113 萬7259元（按上訴人於原審僅請求慰撫金
    100 萬元，於本院則再追加請求13萬7259元），合計共410
    萬元】，並追加關於金錢損害賠償遲延利息之請求，聲明：
    (一)原判決關於駁回上訴人後開第二、三項之訴（利息部分除
    外）廢棄。(二)被上訴人應將如附件所示之道歉啟事，以不小
    於長16公分、寬12公分之篇幅，字體為22號之標楷粗體，刊
    登於自由時報全國版第三版一日。(三)被上訴人應賠償上訴人
    410 萬元，及自起訴狀繕本送達被上訴人之翌日起至清償日
    止，按年息5%計算之利息。(四)願供擔保請准宣告假執行。被
    上訴人則聲明：(一)駁回上訴。(二)如受不利判決，願供擔保請
    准宣告免為假執行。經核上訴人上開追加之訴部分與其起訴
    請求部分，其請求之基礎事實同一，依民事訴訟法第446 條
    第1 項但書、第255 條第1 項第3 款之規定，應予准許，併
    此敘明。
四、兩造對下列事項不予爭執：
  (一)上訴人因頻尿、陰道發炎等症狀，自90年12月間起至94年2
    月2 日止，先後至被上訴人於高雄市○○區○○街10號所開
    設之「高仁婦科診所」就診共122 次。
  (二)被上訴人曾向上訴人說：「人生海海」之言語。
  (三)上訴人現罹患重度憂鬱症，並先後在高雄醫學大學附設中和
    紀念醫院（下稱高雄醫學院）精神科及高雄市立聯合醫院美
    術館院區（下稱聯合醫院）身心科就診。此有本院向高雄醫
    學院及聯合醫院分別函調上訴人之病歷資料各一份在卷可資
    參憑（本院卷(一)第207-259 頁）；及請上訴人之主治醫師說
    明上訴人之就診經過、診斷情形、病因、病症及目前康復狀
    況，已據該二醫院分別函覆本院，並有該二醫院之函文各一
    件在卷可稽（本院卷(一)第206-1 、第242 頁）。
  (四)上訴人對被上訴人提出刑事殺人未遂之告訴，經臺灣高雄地
    方法院檢察署檢察官以95年度偵續字第13號處分不起訴後，
    上訴人不服，聲請再議，亦經臺灣高等法院高雄分院檢察署
    （下稱高雄高分檢）駁回再議，此有高雄高分檢95年度上聲
    議字第1505號處分書一份在卷可稽（本院卷(二)第47-49 頁）
    。
五、兩造之爭點：
  (一)被上訴人有無對上訴人出言羞辱、譏笑、嘲諷或詛咒？
　(二)上訴人所罹患之重度憂鬱症，與被上訴人之言語有無相當因
    果關係？上訴人之身體、健康及人格權是否受被上訴人之侵
    害？
  (三)上訴人請求被上訴人公開登報道歉及賠償損害，有無理由？
    又上訴人可得請求之損害賠償為多少？
六、被上訴人有無對上訴人出言羞辱、譏笑、嘲諷或詛咒？
　(一)上訴人雖主張：被上訴人有對上訴人以「人生海海，死就算
    」、「很愛吃藥，一點病痛都無法忍耐」、「你又來了」、
    、「你自己藥吃太多，自己頭暈的，怪什麼」、「我自己癌
    病都不怕死，你陰道發炎，這不會死」、「讓你醒來，你的
    病沒那麼嚴重，不會引起生命危險。看你會醒過來沒」、「
    你沉迷在你的痛苦，（陰道）癢、癢、癢，會癢這沒什麼」
    、「我用心理上給你震撼，看會醒過來」、「一輛摩托車什
    麼時候會壞，我怎麼知道」、「你緊張什麼，我叫你喝才喝
    」、「你很愛看病，一月份到現在就看幾次，一點痛都沒辦
    法忍耐，健保局會約談哦」等言語羞辱、譏笑、嘲諷及詛咒
    上訴人云云，固據提出上訴人於94年3 月24日下午4 時30分
    許，其偕同配偶張石雄至被上訴人診所與被上訴人、被上訴
    人之妻及診所護士對話之錄音帶1 捲及錄音譯文一份【見原
    審94年度雄調字第215 號卷（下稱原審調字卷）第5- 35 頁
    及證物袋）；及證人張石雄之證詞為證。惟被上訴人除自承
    曾向上訴人說過：「人生海海」之言語外，餘均否認，並辯
    稱：伊是在開導上訴人，無羞辱、譏笑、嘲諷及詛咒上訴人
    之意等語。
  (二)經查，上開錄音帶經原審勘驗結果，其內容與上訴人提出之
    錄音譯文所載內容相符，此有原審勘驗筆錄在卷可按（原審
    卷(二)第241 頁）。又依上開錄音譯文，被上訴人自承：「我
    有講：人生海海，若該死，死就算」（見原審調字卷第17頁
    ）；並自承伊講的話都是在勸上訴人要「看破」等語（見原
    審調字卷第7 頁）；另被上訴人亦自承上訴人於敘述94年2
    月2 日看診經過時，曾與上訴人有如下對話：「被上訴人：
    『你說哪一句？』，上訴人：『第一，健保局會約談我』，
    被上訴人：『我是好心』、『健保局虧損，報紙說高就診者
    有可能被約談，調我們的病歷，你都確實有來看病，所以我
    不怕調病歷，結果誤會。』」等語（見原審調字卷第11-12
    頁）。是揆諸上開錄音譯文，除可認定被上訴人曾向上訴人
    說過：「人生海海，若該死，死就算」之言語外，被上訴人
    亦曾於94年2 月2 日向上訴人述及健保局可能會約談之事。
    故被上訴人辯稱：伊僅向上訴人說過：「人生海海」之言語
    ，其他的都沒說云云，無非係避重就輕之詞，雖不足採信。
    惟上訴人主張被上訴人尚有講其他羞辱、譏笑、嘲諷及詛咒
    上訴人之言語，自上開上訴人提出之錄音譯文，則均不足以
    證明。雖從該錄音譯文中，可看出上訴人曾多次以上開言語
    反問或企圖引導被上訴人說出上開話語，惟被上訴人於與上
    訴人或其夫之對話中，均嚴詞予以否認其曾說出該羞辱、譏
    笑、嘲諷及詛咒上訴人之話語，是無從僅憑上開錄音譯文推
    論被上訴人曾對上訴人說出此等言語。從而，上開錄音帶及
    譯文僅足證明被上訴人曾對上訴人說出：「人生海海，若該
    死，死就算」、「健保局會約談」等語，尚不足以證明被上
    訴人除此之外，尚有向上訴人說出其他足以羞辱、譏笑、嘲
    諷及詛咒上訴人之言詞。
  (三)至證人即上訴人之夫張石雄固於原審到庭證述：上訴人於甫
    看診後或回到家時，曾告訴伊被上訴人有說過「流一點血不
    會死」、「一點病痛都無法忍耐」、「一輛摩托車什麼時候
    會壞，我怎麼知道」、「你緊張什麼，我叫你喝才喝」等令
    上訴人不舒服之話語（原審卷(二)第213-214 頁）。惟依證人
    張石雄所述之上開證詞，其並非親身見聞被上訴人對上訴人
    陳述上開語詞，故其證詞即屬傳聞證據，自無從據為對上訴
    人有利之認定。又證人即自93年9 月起至94年4 月止為上訴
    人看診之精神科醫師楊尚儒固亦於原審結證稱：「病人（即
    上訴人）說她聽李醫師（即被上訴人）說不要那麼『怕死』
    （台語），意思是指原告的病症沒什麼大不了，另我印象中
    還有一句比較深刻的是人生海海，死就算」等語（原審卷(二)
    第191 頁）。惟證人楊尚儒所言亦僅係轉述上訴人之敘述而
    來，且伊於該轉述內容所提及之「人生海海，死就算」等詞
    ，亦未超逾上開上訴人所提出之錄音帶及譯文之範圍，是證
    人楊尚儒之證詞，亦不足據為其他有利於上訴人之判斷。
  (四)綜上，自上訴人所提出之錄音帶及譯文，雖可認定被上訴人
    應曾對上訴人說過：「人生海海，若該死，死就算」及「健
    保局會約談」等語，惟「人生海海，若該死，死就算」之話
    語，依吾人一般生活經驗判斷，係屬對人之開導話語；至於
    「健保局會約談」則更屬中性之言詞，均無羞辱、譏笑、嘲
    諷及詛咒上訴人之意。另上訴人主張被上訴人尚有講其他羞
    辱、譏笑、嘲諷及詛咒上訴人之話語，則屬無從證明，故上
    訴人主張被上訴人對伊出言羞辱、譏笑、嘲諷或詛咒云云，
    即不足採信。
七、上訴人所罹患之重度憂鬱症，與被上訴人之言語有無相當因
    果關係？上訴人之身體、健康及人格權是否受被上訴人之侵
    害？
  (一)按上訴人於92年起因失眠等症狀，陸續至聯合醫院、高雄醫
    學院及翁俊六聯合診所就診，於92年4 月間經聯合醫院診斷
    為罹患「精神官能性憂鬱症」（NEUROTIC DEPRESSION） ，
    復於93年9 月間經高雄醫學院診斷為有憂鬱現象，有可能是
    「憂鬱症」（Depressive Disorder） ，另有廣泛性的焦慮
    （Generalized anxiety disorder）；嗣於94年3 、4 月間
    ，上訴人出現「重鬱狀態」（in state of Major
    Depression）或「重鬱發作現象」（Major depression
    episode） ，而經高雄醫學院核開病名為「重度憂鬱症」、
    「重鬱病」之診斷證明書、病歷摘要表等情，此有各該醫療
    院所之病歷紀錄、高雄醫學院94年3 月18日診斷證明書及94
    年4 月22日病歷摘要表（均參原審卷外證物袋）在卷可稽，
    並經證人楊尚儒證述屬實（原審卷(二)第187-189 頁），復經
    本院向高雄醫學院及聯合醫院分別函調上訴人之病歷資料各
    一份在卷可資參憑（本院卷(一)第207-25 9頁）；及請上訴人
    之主治醫師說明上訴人之就診經過、診斷情形、病因、病症
    及目前康復狀況，已據高雄醫學院及聯合醫院分別函覆本院
    ，並有該二醫院之函文各一件在卷可稽（本院卷(一)第206-1
    、第242 頁）。且為被上訴人所不爭執，如上所述，堪認上
    訴人之精神官能病症，確有於94年3 、4 月間轉為重鬱症之
    情況。
  (二)惟憂鬱症之成因係屬多重，包括生物學上、社會學上、心理
    學上之因素均有可能導致憂鬱症，很難判定為單一原因造成
    ；而憂鬱症病情惡化之原因可能是停藥、遇到較大壓力，如
    家人死亡或經濟上之困難、氣候變化、遇到身體生理變化如
    甲狀腺機能異常；若就上訴人之病情認知而論，被上訴人所
    說「人生海海，死就算」等語詞，是否導致上訴人病情惡化
    ，並無法判斷等情，業據證人楊尚儒於原審證述明確（原審
    卷(二)第187-188 頁、第191 頁）。且經本院向高雄醫學院及
    聯合醫院分別函詢上訴人之病因，是否與被上訴人向其稱：
    「人生海海」等語有相當因果關係，亦經高雄醫學院函覆本
    院稱：「‧‧‧二、就臨床診斷而言，病患（即上訴人）之
    診斷應為創傷後壓力症候群合併憂鬱症，而非僅祇是單純的
    憂鬱症。三、目前醫界認定憂鬱症狀與腦部神經傳導物質失
    衡有關，然其醫學之基本假設則在於，海馬回部之腦細胞損
    傷，而造成之製造或傳遞障礙所致。四、細胞損傷原因很多
    ，任何物理或化學傷害都是有可能。‧‧‧五；就乙○○之
    案例，‧‧‧據案主陳君所述，期間因受不了醫師對其冷嘲
    熱諷，造成心靈創傷出現了精神症狀。六、‧‧‧語言對人
    造成傷害的可能是必然的，但其影響則視個人而定，也就是
    說仍有個別差異之存在，這是難（不可能）以絕對之科學指
    標衡量。‧‧‧」此有高雄醫學院95年11月23日高醫附祕字
    第0950003935號函一件在卷可稽；另聯合醫院亦函覆本院稱
    ：「憂鬱症的病情發展，須考量生理、心理、環境之三因素
    ，‧‧‧故對於患有憂鬱症之病患而言，對於他人言語上的
    詞句，對於其憂鬱症之發展，雖無直接之因果關係，但對於
    病情之改善仍有互相影響之關連性，此外，尚有生理、心理
    、環境等其他須整體性考量其病症發展之因素，無法歸類某
    一主因為主要影響」等語，此亦有聯合醫院95年12月20日高
    市聯醫醫字第0950007878號函一件在卷可資參憑。足見憂鬱
    症之成因係屬多重，包括生物學、社會學、心理學、生理學
    及環境學等物理或化學因素均可能導致憂鬱症，且其原因復
    屬多重，亦難判定為單一原因即可造成憂鬱症。
  (三)按損害賠償之債，以有損害之發生及有責任原因之事實，並
    二者之間，有相當因果關係為成立要件。故原告所主張損害
    賠償之債，如不合於此項成立要件者，即難謂有損害賠償請
    求權存在。最高法院48年台上字第481 號著有判例可資參照
    。又所謂相當因果關係，係指依經驗法則，綜合行為當時所
    存在之一切事實，為客觀之事後審查，認為在一般情形上，
    有此環境，有此行為之同一條件，均發生同一之結果者，則
    該條件即為發生結果之相當條件，行為與結果即有相當之因
    果關係。反之，若在一般情形上，有此同一條件存在，而依
    客觀之審查，認為不必皆發生此結果者，則該條件與結果並
    不相當，不過為偶然之事實而已，其行為與結果間即無相當
    因果關係，最高法院87年度台上字第154 號亦著有判決可稽
    。查憂鬱症之成因既屬多重，則被上訴人向上訴人所說之「
    人生海海，若該死，死就算」及「健保局會約談」之話語，
    是否會造成上訴人之重度憂鬱症，則須依經驗法則，綜合被
    上訴人行為當時所存在之一切事實，為客觀之事後審查，認
    為在一般情形上，有此環境，有此行為之同一條件，均發生
    同一之結果者，則該條件即為發生結果之相當條件，行為與
    結果即有相當之因果關係。惟「人生海海，若該死，死就算
    」之話語，係屬對人之開導話語；至於「健保局會約談」則
    屬中性之言詞，均無羞辱、譏笑、嘲諷及詛咒上訴人之意，
    已如上所述。上開話語依經驗法則綜合判斷，均不足以導致
    他人會發生重鬱症之相同結果，則該話語之行為與重鬱症之
    結果間，即無相當之因果關係。從而，上訴人主張被上訴人
    所說之上開話語，與其精神狀況轉惡為重鬱症有相當因果關
    係，並因此侵害上訴人之身體、健康及人格權云云，即屬不
    能採信。況上訴人因被上訴人上開話語，而對被上訴人提出
    刑事殺人未遂之告訴，經臺灣高雄地方法院檢察署檢察官以
    95年度偵續字第13號處分不起訴後，上訴人不服，聲請再議
    ，亦經高雄高分檢駁回再議，此有高雄高分檢95年度上聲議
    字第1505號處分書一份在卷可稽（本院卷(二)第47-49 頁），
    如上所述，亦無法證明被上訴人所說之上開話語，已有不法
    侵害上訴人之身體、健康及人格權等事實。故上訴人此部分
    之主張，亦同屬無據。
八、查被上訴人向上訴人所說之「人生海海，若該死，死就算」
    及「健保局會約談」之話語，既均無羞辱、譏笑、嘲諷及詛
    咒上訴人之意；且上開話語，與上訴人精神狀況轉惡為重鬱
    症亦無相當因果關係，均如上所述。則上訴人主張被上訴人
    不法侵害上訴人之身體、健康及人格權，構成侵權行為云云
    ，即屬不能採信。則上訴人請求被上訴人公開登報道歉及賠
    償損害，即無理由。本院亦無須再審究上訴人可得請求之損
    害賠償為若干，併此敘明。
九、綜上所述，本件上訴人主張被上訴人因對上訴人出言羞辱、
    譏笑、嘲諷及詛咒，致上訴人罹患重度憂鬱症，且不法侵害
    上訴人之身體、健康及人格權云云，均不足採。從而，上訴
    人主張本於侵權行為之法律關係，請求被上訴人應公開登報
    道歉及賠償損害，為無理由，不應准許。其假執行之聲請亦
    失所附麗，應併予駁回。原審為上訴人敗訴之判決，及駁回
    其假執行之聲請，並無不合。上訴意旨指摘原判決不當，求
    予廢棄改判，併與追加之訴均為無理由，應予駁回。
十、本件事證已臻明確，兩造其餘攻擊防禦方法於判決結果不生
    影響，故不再一一論述，併此敘明。
據上論結，本件上訴及追加之訴均為無理由，依民事訴訟法第
449 條第1 項、第78條，判決如主文。
中　　華　　民　　國　　96　　年　　2 　　月　　27　　日
                            民事第三庭
                                審判長法官  張國彬
                                法      官  簡色嬌
                                法      官  楊富強
以上正本證明與原本無異。
如對本判決上訴，須於判決送達後20日內向本院提出上訴狀，其
未表明上訴理由者，應於上訴後20日內向本院提出上訴理由書（
均須按他造當事人之人數附繕本）。上訴時應提出委任律師或具
有律師資格之人之委任狀，並依附註條文規定辦理。
中　　華　　民　　國　　96　　年　　2 　　月　　27　　日
                                書  記  官  劉博文
附註：
民事訴訟法第466 條之1 ：對於第二審判決上訴，上訴人應委任
律師為訴訟代理人，但上訴人或其法定代理人具有律師資格者，
不在此限。
上訴人之配偶、三親等內之血親、二親等內之姻親，或上訴人為
法人、中央或地方機關時，其所屬專任人員具有律師資格並經法
院認適當者，亦得為第三審訴訟代理人。
第1 項但書及第2 項情形，應於提起上訴或委任時釋明之。
附件：道歉啟事
本人因對病患乙○○以「人生海海，死就算。」等三十餘句言語
，極端羞辱嘲笑譏諷詛咒，導致乙○○因而得「重鬱症」，自殺
數次未遂，內心深感不安與愧疚。特此登報道歉，並保證以後不
會再犯同樣的錯誤。日後為病患看診，將「視病如親」。
                                          道歉人：甲○○
